【裁判字號】    99,易,2419
【裁判日期】    991105
【裁判案由】    偽造文書
【裁判全文】
臺灣臺北地方法院刑事判決              99年度易字第2419號
公  訴  人  臺灣臺北地方法院檢察署檢察官
被      告  乙○○
上列被告因偽造文書案件，經檢察官提起公訴（99年度偵字第
13782號），本院判決如下：
    主   文
乙○○共同行使明知為不實之事項，而使公務員登載於職務上所
掌之公文書，足以生損害於公眾，共貳罪，各處有期徒刑月，
如易科罰金，均以新臺幣壹仟元折算壹日。應執行有期徒刑肆月
，如易科罰金，以新臺幣壹仟元折算壹日。
    事   實
一、乙○○係座落於苗栗縣南庄鄉○○段地號第0000000
    00號、第000000000號、第000000000
    號土地所有權人，及座落苗栗縣南庄鄉○○段地號第000
    000000號土地上，門牌號碼苗栗縣南庄鄉○○○路一
    九號房屋之所有權人（下稱上開房地）。丙○○、甲○○（
    由本院另以簡易判決處刑）則係乙○○之子女，且均在北部
    銀行任職。因乙○○欲以上開房地向銀行抵押借款使用，竟
    與丙○○基於共同行使明知為不實之事項，而使公務員登載
    於職務上所掌公文書之犯意聯絡，明知其等之間並無買賣上
    開房地之事實，仍虛偽簽訂不實買賣契約書，乙○○並於民
    國九十八年六月十日至苗栗縣南庄鄉戶政事務所請領印鑑證
    明後，再將印鑑證明、印鑑章及登記所有權人為乙○○之上
    開房地所有權狀等資料持交亦有犯意聯絡之羅菊妹（乙○○
    之妻，未據起訴），由羅菊妹於民國九十八年七月二日持向
    苗栗縣頭份地政事務所，以假買賣方式辦理上開房地之所有
    權移轉登記事宜，使不知情之苗栗縣頭份地政事物所承辦人
    員於九十八年七月三日將乙○○、丙○○買賣上開房地之不
    實內容輸入電腦登載在職務上所掌之上開房地登記簿上，同
    日並據以核發丙○○為上開房地所有權人之所有權狀。嗣因
    丙○○夫家得知上情後反對，且丙○○無法貸得乙○○要求
    八百萬元之金額，丙○○遂與乙○○共同商議將上開房地再
    以假買賣方式移轉登記予甲○○後，丙○○、乙○○、甲○○復基於共同行使明知為不實之事項，而使公務員登載於職
    務上所掌公文書之犯意聯絡，明知丙○○、甲○○間並無買
    賣上開房地之事實，仍虛偽簽訂不實買賣契約書，分由丙○○於九十八年九月二十一日至臺北市中山區戶政事務所請領
    印鑑證明後，再將印鑑證明、印鑑章、買賣契約書及登載上
    開不實內容登記所有權人為丙○○之上開房地所有權狀等資
    料持交不知情之鄭貴女，由鄭貴女於九十八年十月九日持向
    苗栗縣頭份地政事務所，以假買賣方式辦理上開房地之所有
    權移轉登記事宜予以行使之，使不知情之苗栗縣頭份地政事
    物所承辦人員於九十八年十月十二日將丙○○、甲○○買賣
    上開房地之不實內容輸入電腦登載在職務上所掌之上開房地
    登記簿上，同日並據以核發甲○○為上開房地所有權人之所
    有權狀，再由甲○○於九十八年十二月間持登載上開不實內
    容登記所有權人為甲○○之上開房地所有權狀向其任職之三
    信商業銀行股份有限公司（下稱三信銀行，址設臺北縣板橋
    市○○路二六０號）申請抵押貸款新臺幣（下同）二百萬元
    予以行使之，均足以生損害於地政機關登記土地及建物所有
    權人之公共信用性及正確性。經三信銀行於九十八年十二月
    十日撥款二百萬元後，翌日由甲○○將一百七十萬元匯入乙○○之南庄郵局局號0000000號、帳號000000
    0號帳戶中，並由乙○○持續收取出租上開房屋租金每月二
    萬五千元。嗣因乙○○持刀至羅菊妹、甲○○位在臺北市○○街二九巷七號一樓住處恐嚇丙○○、羅菊妹（業經本院另
    案以九十九年度易字第二五一號刑事判決判決確定），經丙○○報警處理後，始查知上情。
二、案經臺灣臺北地方法院檢察署檢察官自動檢舉簽分偵查起訴
    。
    理    由
一、訊據被告乙○○矢口否認涉有上開犯行，辯稱：其係將上開
    房地所有權狀持交證人丙○○辦理抵押貸款，對於證人丙○○將上開房地所有權移轉登記至己名下，以及嗣又將上開房
    地所有權移轉登記至證人甲○○名下均無所悉云云。然查：
    上開犯罪事實業據證人丙○○、甲○○於警詢、偵查及本院
    審理時分別證述在卷，並經證人羅菊妹於警詢及偵查中證述
    屬實，參以證人丙○○原即係在被告需錢孔急之情形下，應
    被告要求將上開房地所有權以假買賣方式登記至證人丙○○
    名下，俾以辦理抵押貸款，甚至在將上開房地過戶予證人丙○○後，因證人丙○○遲未貸得款項，屢向證人丙○○催促
    ，甚至持刀至證人羅菊妹、甲○○上開住處恐嚇證人丙○○
    、羅菊妹，此有本院九十九年度易字第二五一號刑事判決一
    份在卷可佐，據此，足徵被告對於辦理上開房地所有權移轉
    登記之進度及經過，知之甚稔。況證人甲○○嗣又係在以上
    開房地向三信銀行抵押貸款，經三信銀行於九十八年十二月
    十日撥款二百萬元後，翌日旋即將一百七十萬元匯入被告上
    開南庄郵局帳戶中，此亦經被告於本院審理時供述屬實，且
    有個人借款借據、匯款單及被告上開南庄郵局帳戶存摺交易
    明細各一份在卷可稽（偵續卷第六三頁至第六六頁），是被
    告豈有不知上開房地以假買賣方式先後移轉登記至證人丙○○及證人甲○○名下之可能。總此，堪認被告上開所辯均係
    事後卸責之詞，不足採信。此外，並有苗栗線頭份地政事務
    所九十九年四月十六日頭地一字第０九九０００三０九三號
    函暨函覆之九十八年七月三日頭地資字第五０六七０號、九
    十八年十月十二日頭地資字第七八０六０號登記申請書影本
    各一份在卷可稽。從而，本件事證明確，應予依法論處。
二、核被告所為，均係犯刑法第二百十六條、第二百十四條之行
    使明知為不實之事項，而使公務員登載於職務上所掌之公文
    書罪。被告與證人丙○○、羅菊妹對於前揭將上開房地以買
    賣名義移轉登記至證人丙○○名下後再持以行使之使公務員
    登載不實文書之犯行間，以及被告與證人丙○○、甲○○對
    於前揭將上開房地以買賣名義移轉登記至證人甲○○名下後
    再持以行使之使公務員登載不實文書之犯行間，分別有犯意
    聯絡及行為分擔，均為共同正犯。被告上開與證人丙○○、
    羅菊妹對於前揭將上開房地以買賣名義移轉登記至證人丙○○名下，使地政機關據以核發登載上開不實內容登記所有權
    人為丙○○之上開房地所有權狀後，係利用不知情之案外人
    鄭貴女持以行使辦理將上開房地所有權人移轉登記為證人甲○○之事宜，此部分係屬間接正犯。被告所犯上開二罪間，
    犯意個別，行為互異，應予分論併罰。爰審酌被告犯罪之動
    機、目的、手段、智識程度、明知與證人丙○○之間並無買
    賣事實，竟因缺錢花用，要求證人丙○○以假買賣方式將上
    開房地所有權移轉登記後辦理抵押貸款，嗣因證人丙○○夫
    家反對，又與證人丙○○、甲○○共議將上開房地所有權移
    轉登記至證人甲○○名下辦理抵押貸款，經證人甲○○將二
    百萬元貸款中之一百七十萬元匯入其帳戶後，仍嫌不足，所
    為實不可取、上開所為足以生損害於地政機關登記土地及建
    物所有權人之公共信用性及正確性、所生危害及犯後飾詞狡
    辯，不知悔改之態度等一切情狀，各量處如主文所示之刑，
    並諭知易科罰金之折算標準，併定其應執行之刑及易科罰金
    之折算標準。
據上論斷，依刑事訴訟法第二百八十四條之一、第二百九十九條
第一項前段，刑法第二十八條、第二百十六條、第二百十四條、
第四十一條第一項前段、第五十一條第五款，刑法施行法第一條
之一，判決如主文。
本案經檢察官郭力菁到庭執行職務。
中    華    民    國    99    年    11    月    5     日
                        臺灣臺北地方法院刑事第十五庭
                            法  官  吳麗英
上正本證明與原本無異。
如不服本判決應於收受送達後10日內向本院提出上訴書狀，並應
敘述具體理由；其未敘述上訴理由者，應於上訴期間屆滿後20日
內向本院補提理由書（均須按他造當事人之人數附繕本）「切勿
逕送上級法院」。告訴人或被害人如對於本判決不服者，應具備
理由請求檢察官上訴，其上訴期間之計算係以檢察官收受判決正
本之日期為準。
                            書記官  藍儒鈞
中    華    民    國    99    年    11    月    5     日
附錄本案論罪科刑法條全文：
刑法第214條：
明知為不實之事項，而使公務員登載於職務上所掌之公文書，足
以生損害於公眾或他人者，處 3 年以下有期徒刑、拘役或 5 百
元以下罰金。
刑法第216條：
行使第 210 條至第 215 條之文書者，依偽造、變造文書或登載
不實事項或使登載不實事項之規定處斷。

司法院資訊處製作；財團法人民間司法改革基金會備份。
